臺灣臺中地方法院刑事判決　　　　　　 100年度易字第2282號
公　訴　人　臺灣臺中地方法院檢察署檢察官
被　　　告　陳振誠
　　　　　　呂雅惠
上列被告等因竊盜案件，經檢察官提起公訴（100年度偵字第
12610號），本院判決如下：
    主    文
陳振誠共同犯竊盜罪，累犯，處拘役肆拾日，如易科罰金，以新
臺幣壹仟元折算壹日。
呂雅惠共同犯竊盜罪，累犯，處拘役拾日，如易科罰金，以新
臺幣壹仟元折算壹日。
    犯罪事實
一、陳振誠與呂雅惠為夫妻關係，陳振誠前(1)因贓物案件於民國
    （下同）94年3月1日經本院以93年度易緝字第457號判決判
    處有期徒刑4月確定，於94年3月30日入監執行，(2)復因竊盜
    贓物案件於94年4月4日分別經本院以93年度易字第1933號判
    處判決有期徒刑2年（竊盜1年8月、贓物5月，二罪併定）確
    定，上開(1)(2)罪接續執行，指揮書執畢日期為96年2月21日
    ，於95年12月28日因縮短刑期假釋出監付保護管束，於96年
    2月5日保護管束期滿未經撤銷，論以執行完畢；呂雅惠前因
    詐欺案件於96年11月26日經本院以96年度豐簡字第735號判
    決判處有期徒刑2月，並於97年3月5日易科罰金執行完畢。
    詎渠等仍不知悔改，於100年2月11日凌晨3時20分許，由陳
    振誠駕駛不知情之呂順裕（呂雅惠之父）所有車牌號碼VQ-
    7130號自用小客車搭載呂雅惠在市區閒逛，途經吳耀宗所有
    位於臺中市○○區○○路2段249之8號某加水機時，陳振誠
    發現該加水機外觀有投幣孔（內附設裝載零錢之零錢箱），
    因缺錢花用，認有機可趁，遂與呂雅惠共同為自己不法所有
    意圖之犯意聯絡，陳振誠先將車輛停放於附近，再與抱著小
    孩之呂雅惠一同步行至加水機設置處，陳振誠與呂雅惠在加
    水機前左右徘徊四處張望，其間偶有交談，頃刻，陳振誠俟
    機蹲在加水機前，呂雅惠抱著小孩站在離陳振誠約3、4步距
    離之路旁，面對馬路上之往來車輛及行人左顧右盼，擔任把
    風之工作；陳振誠先以自備鑰匙（未扣案）開啟該加水機投
    幣箱之鎖頭，並打開加水機之門，發現其內零錢箱內有硬幣
    新臺幣（下同）1300餘元（此時尚未取走財物），陳振誠先
    起身與抱著小孩之呂雅惠一同離去，稍後再度駕駛上開自小
    客車返回該處，由陳振誠下車拿取已遭其開啟之加水機零錢
    箱內之硬幣，此時呂雅惠則留在車上等候，待陳振誠持硬幣
    1300餘元上車後共同駕車離去。嗣於100年2月11日8時許，
    吳耀宗發現該加水機上的鎖頭掉落地面，加水機的門被打開
    ，投幣箱內的零錢遭竊而報警處理，經警調閱附近監視器錄
    影畫面，始循線查獲上情。
二、案經臺中市政府警察局第六分局報告臺灣臺中地方法院檢察
    署檢察官偵查起訴。
    理    由
壹、本案應先予說明部分：
    按除簡式審判程序、簡易程序及刑事訴訟法第376條第1款、
    第2款（第1款：最重本刑為三年以下有期徒刑、拘役或專科
    罰金之罪。第2款：刑法第320條、第321條之竊盜罪。）所
    列之罪之案件外，第一審應行合議審判，刑事訴訟法第284
    條之1條文定有明文。本件被告陳振誠、呂雅惠所犯係屬刑
    事訴訟法第376條第1款規定之罪，依法獨任進行審理程序，
    合先敘明。
貳、有關於證據能力部分：
一、被告呂雅惠於警詢所為陳述之證據能力：
（一）按被告之自白，非出於強暴、脅迫、利誘、詐欺、疲勞訊
      問、違法羈押或其他不正之方法，且與事實相符者，得為
      證據。被告陳述其自白係出於不正之方法者，應先於其他
      事證而為調查，刑事訴訟法第156條第1項、第3項前段定
      有明文。又被告就自白為刑求抗辯時，就其自白是否具備
      任意性此項事實之調查，依刑事訴訟法第156條第3項及最
      高法院23年上字第868號判例意旨，應優先於其他事證而
      為調查，是以被告於警詢時是否有受不正方式詢問，致其
      自白非出於自由意志，即為本案應優先調查之處。
（二）被告呂雅惠辯稱：伊當時並沒有在車上把風，伊在檢察事
      務官訊問會那樣回答，是伊在警局作筆錄時，警察要伊這
      樣回答的，警察告訴伊這樣回答的話，刑期比較不會那麼
      重云云。 經本院當庭勘驗警詢錄影音光碟結果如下：「
      一、畫面清晰、音量正常。二、警員詢問呂雅惠語氣態度
      均平和，並無對呂雅惠有脅迫或施壓之語氣。三、警員當
      場播放被害人提供之監視器畫面供呂雅惠檢視。四、呂雅
      惠檢視後，警員問呂雅惠與陳振誠如何分工行竊，呂雅惠
      答覆是陳振誠以自備鑰匙行竊，伊只是在旁邊看而已，警
      員問是否是看有無路人經過，呂雅惠點頭。過程中呂雅惠
      詢問警員這樣要上法院嗎，警員答覆應該只會罰錢而已。
      六、警員問呂雅惠是否陳振誠提議要去偷的，呂雅惠答覆
      陳振誠事後才說的。七、警詢過程與100年4月6日調查筆
      錄記載大致相符。」等（見本院100年8月11日審判筆錄）
      。上開警詢過程及詢問內容，查無任何強暴、脅迫、利誘
      、詐欺、疲勞訊問、違法羈押或其他不正之方法等情事，
      且上開詢問過程，被告呂雅惠神情正常自然，均有對應問
      題回答，警詢過程中被告呂雅惠亦有陳述：「（警問：當
      時所竊取的現金目前在何處？由何人提議行竊？有無其他
      共犯？）錢都花在小孩子的奶粉及尿布，是我老公陳振誠
      提議，沒有其他共犯。」等辯解，此亦詳實記載於警詢筆
      錄中，並未限制被告自由陳述之權利。
（三）又經本院傳訊證人即臺中市政府警察局第六分局西屯派出
      所警員劉建明到庭結證：「（法官問：本件竊盜案件是否
      是你承辦的？）是。（法官提示警卷100年4月6日呂雅惠
      警詢筆錄問：是否是你製作的？）是。（法官問：呂雅惠
      在警詢中有承認陳振誠偷加水機零錢時，她有在旁邊把風
      嗎？）是，呂雅惠抱著小孩在那裡走來走去。（法官問：
      製作警詢筆錄時是否當場播放監視器畫面給被告呂雅惠看
      ？）是。（法官問：監視器的畫面的內容是否可以看到呂
      雅惠在現場走來走去？）可以。（法官提示警卷100年4月
      28日被告陳振誠的調查筆錄問：是否也是由你製作的？）
      是，是我與另外一位警員盧志明一起到看守所去對被告陳
      振誠製作調查筆錄。（法官提示警卷100年4月28日調查筆
      錄問：陳振誠所製作的筆錄中，是否不承認呂雅惠是幫他
      把風的人？）陳振誠當時是不承認呂雅惠是幫他把風的人
      。（法官問：呂雅惠說她會在警察局與檢察官面前承認她
      和陳振誠共同竊盜，是因為警察跟她說叫她這樣說，會判
      的比較輕？）沒有，我們只是跟她說妳有做過的事情，自
      己要承認，因為畫面會說話，妳是否要承認自己想清楚。
      這個是我們還沒有開始製作筆錄與錄音前跟被告呂雅惠說
      的，而且筆錄製作後我們有讓呂雅惠看過，也自己簽名的
      。（法官諭知當庭播放警詢筆錄光碟問：光碟中問話的人
      是何人？）負責講話的人是巡佐吳富有，我只是負責紀錄
      。（法官問：你說一開始紀錄之前，有跟呂雅惠說自己想
      清楚，畫面會說話，這句話是你說的或是吳富有說的？）
      是我講的。」等語（見本院100年9月8日審判筆錄），是
      依當時為被告呂雅惠製作警詢筆錄之警員劉建明所述，其
      為被告呂雅惠製作筆錄前曾勸諭被告呂雅惠如有參與犯行
      即坦白承認等情事，員警於調查過程提示證據、勸諭或詢
      問被告是否認罪、曉諭犯後態度等情，衡係本於刑事訴訟
      法第2條第1項規定：「實施刑事訴訟程序之公務員，就該
      管案件，應於被告有利及不利之情形，一律注意。」使然
      ，得引據為日後求刑或其他調查事證之參考，容未逾越法
      律限制或正當法律程序，被告呂雅惠所辯上情，容係其個
      人主觀感受或臆測，尚難推認至被告呂雅惠於警詢過程中
      有何遭脅迫等不正訊問之情事；是認被告於警詢時所為之
      陳述，並非出於強暴、脅迫、利誘、詐欺、疲勞訊問、違
      法羈押或其他不正之方法，其陳述時意識清楚、自由，乃
      基於任意性而為之，復與下述本案其餘證據所證事實相符
      （詳後述），當有證據能力。
二、卷附之路口現場照片、路口監視器錄影光碟及錄影光碟翻拍
    照片（翻拍照片共32張，其中12張附於警卷第53至55頁、20
    張附於本院卷第38至48頁）等，均係屬機械性紀錄特徵，也
    就是認識對象的是照相機及攝影機鏡頭，透過機械鏡頭形成
    的畫面映寫入膠卷、光碟片或以數位方式存入特定設備內，
    然後還原於照相紙及播放設備上，故照相中及監視器錄影光
    碟畫面與光碟翻拍相片中均不含有人的供述要素，在現實情
    形與作為傳達結果的攝影、照相，在內容上的一致性是透過
    機械的正確性來加以保障的，在攝影、照相中，並不存在人
    對現實情形的知覺、記憶，在表現時經常可能發生的錯誤（
    如知覺的不準確、誤差及記憶隨時間推移而發生的變化），
    故照相及攝影光碟畫面與翻拍照片當然是非供述證據，並無
    傳聞法則之適用，本案卷附之路口現場照片、路口監視器錄
    影光碟及錄影光碟翻拍照片等既係透過攝影機、相機拍攝後
    經播放、洗印所得，且與本案犯罪事實均具有關聯性，經查
    又無不得作為證據之事由（如係屬偽、變造取證），依法自
    得作為證據，而有證據能力（最高法院97年度臺上字第3854
    號判決意旨參見）。
三、按刑事訴訟法第159條之5第2項所定：「當事人、代理人或
    辯護人於法院調查證據時，知有第159條第1項不得為證據之
    情形，而未於言詞辯論終結前聲明異議者，視為有前項之同
    意。」乃係基於證據資料愈豐富，愈有助於真實發現之理念
    ，酌採當事人進行主義之證據處分權原則，並強化言詞辯論
    主義，透過當事人等到庭所為之法庭活動，在使訴訟程序順
    暢進行之要求下，承認傳聞證據於一定條件內，得具證據適
    格。此種「擬制同意」，因與同條第一項之明示同意有別，
    實務上常見當事人等係以「無異議」或「沒有意見」表示之
    ，斯時倘該證據資料之性質，已經辯護人閱卷而知悉，或自
    起訴書、原審判決書之記載而了解，或偵、審中經檢察官、
    審判長、受命法官、受託法官告知，或被告逕為認罪答辯或
    有類似之作為、情況，即可認該相關人員於調查證據之時，
    知情而合於擬制同意之要件（最高法院96年度臺上字第4174
    號判決意旨參見）。經查，本件除上述一、所述部分外，其
    餘卷內所引用之供述證據【含言詞（含被害人吳耀宗之警詢
    筆錄、證人呂順裕之警詢筆錄）及書面陳述（含職務報告、
    臺中市政府警察局第六分局指認犯罪嫌疑人紀錄表、車牌號
    碼VQ-7130車輛查詢資料報表）】，其性質屬於被告以外之
    人於審判外的陳述，而為傳聞證據，且查無符合刑事訴訟法
    第159條之1至之4等前四條之情形者，原雖無證據能力，然
    此部分供述證據【含言詞及書面陳述】內容，業經本院審理
    時予以提示並告以要旨，且經檢察官及被告陳振誠等表示意
    見，當事人均已知上述供述證據乃屬傳聞證據，且被告陳振
    誠等於本院審判期日中均未對此部分之證據表示意見，且迄
    至言詞辯論終結前亦未聲明異議，本院審酌上開證據資料製
    作時之情況，或因距離案發時間較近；或因較無人情施壓或
    干擾，且亦無違法、不當取供之情形存在及證明力明顯過低
    之瑕疵，揆諸前開規定，爰依刑事訴訟法第159條之5規定，
    認為以之作為本案之證據亦屬適當，自均有證據能力。
四、按被告（此不同於被告以外之人）之自白，非出於強暴、脅
    迫、利誘、詐欺、疲勞訊問、違法羈押或其他不正之方法，
    且與事實相符者，得為證據，刑事訴訟法第一百五十六條第
    一項定有明文。本件被告陳振誠於警詢及本院審理時自白（
    包括部分自白）部分，被告陳振誠於本院審理時均未提出其
    他可供證明被告陳振誠下列經本院所引用之於警詢及本院審
    理時自白（包括部分自白）部分，究有如何之遭受「強暴、
    脅迫、利誘、詐欺、疲勞訊問、違法羈押或其他不正之方法
    」始為自白之證據，以供本院得以即時調查審認，並參酌上
    開所述證據部分之證據等，均足認被告陳振誠下列經本院所
    引用之於警詢及本院審理時自白（包括部分自白）部分，其
    與事實相符者，依法自得為證據。
參、有關於認定犯罪事實部分：
一、被告陳振誠部分：
    上開犯罪事實，業據被告陳振誠於警詢時及本院審理時均坦
    承不諱，核與證人即被害人吳耀宗於警詢時指證之失竊情節
    相符（見警卷第22至23頁、25至27頁），並有職務報告書（
    見警卷第5至7頁）、臺中市政府警察局第六分局證人呂順裕
    指認犯罪嫌疑人紀錄表（見警卷第47、51頁）、監視錄影畫
    面翻拍照片32張（其中12張附於警卷第53至55頁、20張附於
    本院卷第38至48頁）、車牌號碼VQ-7130號自小客車車輛查
    詢資料報表（見警卷第56頁）等附卷可稽，足徵被告陳振誠
    前揭自白應屬實情，被告陳振誠部分事證已臻明確，犯行致
    堪認定。
二、被告呂雅惠部分：
（一）訊據被告呂雅惠固對於其於100年2月11日凌晨3時20分許
      與被告陳振誠共同前往位於臺中市○○區○○路2段249之
      8 號某加水站前之事實坦承不諱，惟於本院本審理時矢口
      否認有何於被告陳振誠行竊加水站投幣箱內零錢時在旁把
      風之犯行，辯稱：伊不知道陳振誠要行竊，伊與陳振誠在
      加水站附近徘徊及竊竊私語之行為，係在詢問陳振誠哪裡
      有熱水可以泡牛奶云云。
（二）本院於100年9月8日審理時行勘驗程序，勘驗裝設於案發
      地點附近、於100年2月11日所攝得之監視器錄影畫面，勘
      驗結果為：「一、畫面中陳振誠走至加水機右側張望四周
      ，呂雅惠抱著小孩跟著走近陳振誠，兩人竊竊私語。二、
      兩人又走回騎樓內，不久，陳振誠又走進靠近加水機右側
      ，呂雅惠抱著小孩在加水機左側靠近馬路站立。三、陳振
      誠蹲在加水機前一下。四、陳振誠與呂雅惠又走至加水機
      的右側講話，陳振誠並回頭張望。五、陳振誠靠近加水機
      打開加水機的門一下後，兩人離開現場。六、過幾分鐘後
      ，陳振誠和呂雅惠又開車回到加水機前，陳振誠打開車門
      ，查看現場，但未下車。」（見本院100年9月8日審判筆
      錄），另依職權於勘驗後擷取錄影畫面，翻拍為照片20張
      （見本院卷第38至48頁），綜上分析，畫面中之被告呂雅
      惠在被告陳振誠第一次蹲在加水機前時，係抱著小孩站在
      馬路旁，面對馬路上之往來車輛左顧右盼，復於被告陳振
      誠第二次蹲在加水機前時，仍抱著小孩站在馬路旁，面對
      馬路上之往來車輛左顧右盼，顯可認被告呂雅惠之舉係在
      留意有無路人發現被告陳振誠蹲在加水機前之動作，且亦
      可知被告呂雅惠當時應認為被告陳振誠之行為係不被見容
      ，否則無須擔心被告陳振誠之行為被發現，而為防護其夫
      之行為遂在旁把風。
（三）且按現行刑法關於正犯、從犯之區別，係以其主觀之犯意
      及客觀之犯行為標準，凡以自己犯罪之意思而參與犯罪，
      無論其所參與者是否係犯罪構成要件之行為，皆為正犯，
      其以幫助他人犯罪之意思而參與犯罪，其所參與者，苟係
      犯罪構成要件之行為，亦為正犯，必以幫助他人犯罪之意
      思而參與犯罪，其所參與者又為犯罪構成要件以外之行為
      ，始為從犯。故共同實施犯罪行為之人，在合同意思範圍
      以內，各自分擔犯罪行為之一部，相互利用他人之行為，
      以達其犯罪之目的者，即應對於全部所發生之結果，共同
      負責。且共同正犯之意思聯絡，原不以數人間直接發生者
      為限，即有間接之聯絡者，亦包括在內，而意思聯絡並不
      限於事前有所謀議，及僅行為當時有共同犯意之聯絡者，
      亦屬之，且其表示之方法，亦不已明示通謀為必要，即相
      互間有默示之合致，亦無不可。查本案被告呂雅惠縱未事
      先與被告陳振誠謀議共同行竊加水機投幣箱內之零錢，惟
      既知被告陳振誠已著手行竊加水機投幣箱內之零錢，並未
      出面阻止，甚至在一旁為其夫即被告陳振誠留意是否為路
      上來往人車發現行竊事跡，足認其主觀上與被告陳振誠具
      有同一目的默示合意之意思聯絡，客觀上亦以彼此之行為
      作為自己行為一部之行為分擔，其等間之犯意聯絡復不以
      直接聯絡為必要，揆諸上開說明，尚與共同正犯之成立不
      生影響。
（四）此外，被告於警詢及偵查中檢察事務官訊問時均坦承犯行
      ，復有證人即被害人吳耀宗於警詢時指證之失竊情節相符
     （見警卷第22至23頁、25至27頁），並有職務報告書（見
      警卷第5至7頁）、臺中市政府警察局第六分局證人呂順裕
      指認犯罪嫌疑人紀錄表（見警卷第47、51頁）、監視錄影
      畫面翻拍照片32張（其中12張附於警卷第53至55頁、20張
      附於本院卷第38至48頁）、車牌號碼VQ-7130號自小客車
      車輛查詢資料報表（見警卷第56頁）等在卷可憑，被告呂
      雅惠部分亦事證明確，犯行亦堪認定。
肆、論罪科刑：
一、核被告陳振誠、呂雅惠所為，均係犯刑法第320條第1項之竊
    盜罪。又按事前同謀，事後分贓，並於實施犯罪之際，擔任
    在外把風，顯係以自己犯罪之意思而參與犯罪，即應認為共
    同正犯（司法院院字第2030號著有解釋可參），故被告陳振
    誠、呂雅惠就上開犯罪事實，有犯意聯絡及行為分擔，均為
    共同正犯。陳振誠前因(1)因贓物案件於94年3月1日經本院以
    93年度易緝字第457號判決判處有期徒刑4月確定，於94年3
    月30日入監執行，(2)復因竊盜贓物案件於94年4月4日分別經
    本院以93年度易字第1933號判處判決有期徒刑2年（竊盜1年
    8月、贓物5月，二罪併定）確定，上開(1)(2)罪接續執行，指
    揮書執畢日期為96年2月21日，於95年12月28日因縮短刑期
    假釋出監付保護管束，於96年2月5日保護管束期滿未經撤銷
    ，論以執行完畢等情；及呂雅惠前因詐欺案件於96年11月26
    日經本院以96 年度豐簡字第735號判決判處有期徒刑2月，
    並於97年3月5日易科罰金執行完畢等情，均有臺灣高等法院
    被告前案紀錄表在卷可參，渠等於徒刑執行完畢五年以內，
    故意再犯本件有期徒刑以上之罪，均為累犯，應依刑法第47
    條第1項之規定加重其刑。
二、至於被害人吳宗耀於100年9月8日本院審理時證稱：「（法
    官問：現場加水機投幣零錢箱的鎖頭有無破壞？）鎖頭被剪
    開了。」，此攸關本件被告陳振誠、呂雅惠於行竊之時是否
    有攜帶客觀上足供兇器使用之工具乙節，惟查：監視器錄影
    畫面中未能看出被告陳振誠、呂雅惠有攜帶如扳手、破壞剪
    等剪除堅硬如鎖頭之工具，此外並查無積極證據證明被告陳
    振誠、呂雅惠有攜帶客觀上足供兇器使用之工具行竊，且亦
    不排除該鎖頭係在被告陳振誠、呂雅惠共同行竊之前或之後
    遭他人所破壞之可能，是依有疑唯利被告原則，不認定被告
    陳振誠、呂雅惠犯有共同攜帶兇器竊盜之犯行，僅論以共同
    普通竊盜罪，附此敘明。
三、爰審酌被告陳振誠、呂雅惠二人平日素行不良，有犯罪之前
    科品行（參卷附臺灣高等法院被告前案紀錄表）、分別有國
    中及高職畢業之智識程度、經濟均為貧寒之生活狀況（見警
    卷被告陳振誠、呂雅惠之警詢筆錄受詢問人資料)，二人均
    值壯青之年，犯罪之動機、目的為僅因彼時經濟困頓又需扶
    養小孩，即竊取他人財物供生活所需，侵害被害人之財產利
    益，所為對於社會安全秩序，實可非議，惟犯罪時未受有任
    何刺激，手段尚屬和平，所生實害尚微，及陳振誠坦承犯行
    之犯後態度、呂雅惠雖有上開辯解，卻屬迫於夫妻維護之情
    、育兒費用之需等無奈之犯後態度等一切情狀，分別量處如
    主文所示之刑，並均定易科罰金之折算標準，以示懲戒。至
    被告陳振誠持以犯罪所用之自備鑰匙1支並未扣案，並無證
    據證明現仍存在，為免將來執行之困難，爰不予諭知沒收，
    併此敘明。
四、據上論斷，應依刑事訴訟法第284條之1、第299條第1項前段
    ，刑法第28條、第320條第1項、第47條第1項、第41條第1項
    前段，刑法施行法第1條之1第1項、第2項前段，判決如主文
    。
本案經檢察官楊朝嘉到庭執行職務。
中    華    民    國   100    年    10    月    13    日
                刑事第一庭    法  官    廖  穗  蓁
以上正本證明與原本無異。
如不服本判決應於收受送達後10日內向本院提出上訴書狀，並應
敘述具體理由；其未敘述上訴理由者，應於上訴期間屆滿後20日
內向本院補提理由書（均須按他造當事人之人數附繕本）「切勿
逕送上級法院」。
告訴人或被害人對於判決如有不服具備理由請求檢察官上訴者，
其上訴期間之計算係以檢察官收受判決正本之日期為準。
                              書記官    許  靜  茹
中    華    民    國   100    年    10    月    13    日
附錄本案論罪科刑法條
刑法第320條第1項：
意圖為自己或第三人不法之所有，而竊取他人之動產者，為竊盜
罪，處5年以下有期徒刑、拘役或5百元以下罰金。